White Wine Quality por Bruno Henrique Conterato
========================================================

```{r echo=FALSE, message=FALSE, warning=FALSE, packages}
# Carregue aqui todos os pacotes utilizados 
# na sua análise realizada neste arquivo fonte.

# Note que o parâmetro "echo" foi definido como FALSE neste código.
# Isso previne que o código apresente resultados formatados em HTML.
# Você deve definir echo=FALSE para todos os blocos de código no seu arquivo.

library(ggplot2)
library(GGally)
library(zoom)
library(dplyr)
library(gridExtra)
library(reshape2)
library(devtools)
library(ggbiplot)
```

```{r echo=FALSE, Load_the_Data}
# Carregamento dos dados
wineData <- read.csv("wineQualityWhites.csv") 
```

# Seção de Gráficos Univariados

```{r echo=FALSE, Univariate_Plots}
summary(wineData)
```

```{r echo=FALSE}
summary(wineData$quality)

qplot(x = quality, data = wineData, fill=I('#099DD9'), color = I('black'), binwidth = 1) +
  coord_cartesian(xlim = c(3, 9)) +
  scale_x_continuous(breaks=3:9)
```
```{r echo=FALSE}
summary(wineData$fixed.acidity)

p1 <- qplot(x = fixed.acidity, data = wineData, binwidth = 0.1, fill=I('#099DD9'), color = I('black')) +
  scale_x_continuous(breaks = c(4:10), limits = c(4,11))

p2 <- p1  + facet_wrap(~quality, scale = "free")

grid.arrange(p1, p2, ncol = 1)
```
```{r echo=FALSE}
summary(wineData$volatile.acidity)

p1 <- qplot(x = volatile.acidity, data = wineData, binwidth = 0.01, fill=I('#099DD9'), color = I('black')) +
  scale_x_continuous(breaks = seq(0.0,0.8,0.1), limits = c(0.0,0.8))

p2 <- p1  + facet_wrap(~quality, scale = "free")

grid.arrange(p1, p2, ncol = 1)
```
```{r echo=FALSE}
summary(wineData$citric.acid)

p1 <- qplot(x = citric.acid, data = wineData, binwidth = 0.01, fill=I('#099DD9'), color = I('black')) +
  scale_x_continuous(breaks = seq(0.0, 1, 0.1), limits = c(0.0, 1))

p2 <- p1  + facet_wrap(~quality, scale = "free")

grid.arrange(p1, p2, ncol = 1)
```
```{r echo=FALSE}
summary(wineData$residual.sugar)

p1 <- qplot(x = residual.sugar, data = wineData, binwidth = 0.05, fill=I('#099DD9'), color = I('black')) +
  scale_x_log10(limits = c(1, 30))

p2 <- p1 + facet_wrap(~quality, scale = "free")

grid.arrange(p1, p2, ncol = 1)
```
```{r echo=FALSE}
summary(wineData$chlorides)

p1 <- qplot(x = chlorides, data = wineData, binwidth = 0.001, fill=I('#099DD9'), color = I('black')) +
  scale_x_continuous(limits = c(0.0, 0.1))

p2 <- p1  + facet_wrap(~quality, scale = "free")

grid.arrange(p1, p2, ncol = 1)
```
```{r echo=FALSE}
summary(wineData$free.sulfur.dioxide)

p1 <- qplot(x = free.sulfur.dioxide, data = wineData, binwidth = 1, fill=I('#099DD9'), color = I('black')) +
  scale_x_continuous(limits = c(0, 100))

p2 <- p1  + facet_wrap(~quality, scale = "free")

grid.arrange(p1, p2, ncol = 1)
```
```{r echo=FALSE}
summary(wineData$total.sulfur.dioxide)

p1 <- qplot(x = total.sulfur.dioxide, data = wineData, binwidth = 5, fill=I('#099DD9'), color = I('black')) +
  scale_x_continuous(limits = c(0, 300))

p2 <- p1  + facet_wrap(~quality, scale = "free")

grid.arrange(p1, p2, ncol = 1)
```
```{r echo=FALSE}
summary(wineData$density)

p1 <- qplot(x = density, data = wineData, binwidth = 0.0001, fill=I('#099DD9'), color = I('black')) +
  scale_x_continuous(limits=c(0.988, 1.001))

p2 <- p1  + facet_wrap(~quality, scale = "free")

grid.arrange(p1, p2, ncol = 1)
```
```{r echo=FALSE}
summary(wineData$pH)

p1 <- qplot(x = pH, data = wineData, binwidth = 0.01, fill=I('#099DD9'), color = I('black'))

p2 <- p1  + facet_wrap(~quality, scale = "free")

grid.arrange(p1, p2, ncol = 1)
```
```{r echo=FALSE}
summary(wineData$sulphates)

p1 <- qplot(x = sulphates, data = wineData, binwidth = 0.01, fill=I('#099DD9'), color = I('black')) +
  scale_x_continuous(limits = c(0.2, 1))

p2 <- p1  + facet_wrap(~quality, scale = "free")

grid.arrange(p1, p2, ncol = 1)
```
```{r echo=FALSE}
summary(wineData$alcohol)

p1 <- qplot(x = alcohol, data = wineData, binwidth = 0.1, fill=I('#099DD9'), color = I('black'))

p2 <- p1  + facet_wrap(~quality, scale = "free")

grid.arrange(p1, p2, ncol = 1)
```

# Análise Univariada

### Qual é a estrutura do conjunto de dados?
Nosso conjunto de dados tem 13 variáveis em 4898 observações.
Como se vê:

```{r}
str(wineData)
```

Todas as variáveis são números reais, exceto X (o índice do vinho, variando de 1 a 4898) e A qualidade do vinho atestada pelos especialistas (na amostra vaira de 3 a 9). Essas variáveis representam algumas concentrações químicas de determinadas substâncias além do pH e do teor alcóolico.

### Quais são os principais atributos de interesse deste conjunto de dados?
Os principais atributos são o índice X — identificando o próprio vinho que está em análise — e a qualidade — atributo mais determinante para o valor comercial e a popularidade do vinho, talvez o único fator relevante para a maioria dos consumidores (leigos).

### Quais outros atributos você acha que podem lhe auxiliar na investigação destes atributos de interesse?
Os atributos do conjunto de dados:
```{r}
names(wineData)
```
Acredito que os mais importantes para determinar a qualidade do vinho — analisando os face_wraps — sejam pH, alcool, densidade e ácido cítrico (já que percebe-se maior diferença entre esses os gráficos com relação à qualidade). Talvez possamos fazer um modelo preditivo baseado nesses 3 fatores e 1 ou 2 outros fatores adicionais.

### Você criou novas variáveis a partir dos atributos existentes no conjunto de dados?
Novas variáveis não foram criadas.

### Dos atributos investigados, distribuições incomuns foram encontradas? Você aplicou operações nos dados para limpá-los, ajustá-los ou mudar a forma dos dados? Se sim, por quê?
Apliquei operação de transformação logarítimica no açúcar residual, porque o gráfico mostrou distribuição exponencial negativa nessa variável.

Além disso, quase todos os gráficos (exceto qualidade, ph e álcool) tiveram valores extremos extraídos do alcance do gráfico, a fim de concentrar a análise na porção mais central da amostra para todas as características, e melhorar a visualização dos dados centrais:

fixed.acidity -> eliminados extremos (menores que 4, maiores que 11)
volitile.acidity -> eliminados extremos (maioers que 0.8)
citric.acid -> eliminados outliers (maiores que 1.0)
residual.sugar -> eliminados outliers (maiores que 30)
chlorides -> eliminados extremos (maiores que 0.1)
free.sulfur.dioxide -> eliminados extremos e outliers (maiores que 100)
total.sulfur.dioxide -> eliminados extremos e outliers (maiores que 300)
total.sulfur.dioxide -> eliminados extremos e outliers (menores que 0.988 e maiores que 1.001)
total.sulfur.dioxide -> eliminados extremos e outliers (menores que 2.7 e maiores que 3.7)
sulphates -> eliminados extremos (menores que 0.2 e maiores que 1.0)

# Seção de Gráficos Bivariados

Vamos olhar a matrix scatter procurando por correlações nos dados

```{r echo=FALSE, Bivariate_Plots}
#Help from https://stackoverflow.com/questions/47969912/generalised-matrix-scatterplots-in-ggplot2
ggpairs(wineData, columns = 2:13, progress = F,
        lower = list(continuous = wrap("points")))
#zm()
```

Verificamos as seguintes correlaçoes, positivas ou negativas, iguais ou superiores a 0.3 em magnitude:
- Açúcar residual e densidade (0.839)
- Densidade e álcool (-0.78)
- Dióxido de enxofre total e dióxido de enxofre livre (0.616)
- Densidade e dióxido de enxofre total (0.53)
- Álcool e açúcar residual (-0.451)
- Álcool e dióxido de enxofre total (-0.449)
- Álcool e qualidade (0.436) *Uma de nossas suspeitas iniciais!
- ph e acidez fixa (-0.426)
- Dióxido de enxofre total e açúcar residual (0.401)
- Densidade e qualidade (-0.307) *Outra das nossas suspeitas iniciais!

Primeiramente, vamos analisar a relação entre açúcar residual e densidade, tida como a mais forte correlação dos  nossos dados:

```{r echo=FALSE}
ggplot(aes(x = residual.sugar, y = density), data = wineData) +
  geom_point(alpha = 1/10, position = position_jitter()) +
  coord_cartesian(xlim = c(0, 22),ylim = c(0.985, 1.005)) +
  geom_smooth(method = 'lm', color = 'red') +
  annotate(x=2, y=1.005, 
         label=paste("Corr:", round(cor(wineData$residual.sugar, wineData$density), 3)), 
         geom="text", size=5)
```
Podemos verificar graficamente a correlação entre açúcar residual e densidade.

Vamos também verificar a correlação entre densidade e álcool:

```{r echo=FALSE}
ggplot(aes(x = alcohol, y = density), data = wineData) +
  geom_point(alpha = 1/10) +
  ylim(0.99, 1.002) +
  geom_smooth(method = 'lm', color = 'red') +
  annotate(x=12, y=1.001, 
         label=paste("Corr:", round(cor(wineData$alcohol, wineData$density), 3)), 
         geom="text", size=5)
```
Nota-se a correlação negativa entre densidade e álcool.

Vamos especialmente trabalhar a esperada relação entre álcool e qualidade:

```{r echo=FALSE}
ggplot(aes(x = alcohol, y = quality), data = wineData) +
  geom_point(alpha = 1/10, position = position_jitter(width = 0.3, height = 0.3)) +
  xlim(quantile(wineData$alcohol, 0.1), quantile(wineData$alcohol, 0.9)) +
  geom_smooth(method = 'lm', color = 'red') +
  annotate(x=9.5, y=9, 
         label=paste("Corr:", round(cor(wineData$alcohol, wineData$quality), 3)), 
         geom="text", size=5)
```
No gráfico acima, podemos observar pela coloração mais escura que existe uma correlação entre maioers quantidades de álcool e maior qualidade.

Vamos analisar o boxplot:

```{r echo=FALSE}
wineData$alcohol.category = cut(wineData$alcohol, 
                   breaks=c(-Inf, 8, 10, 12, 14, Inf), 
                   labels=c("very low", "low", "middle", "high", "very high"))

qplot(x = alcohol.category, y = quality, data = wineData,
      geom = 'boxplot')
```
```{r echo=FALSE}
by(wineData$quality, wineData$alcohol.category, summary)
```

Podemos observar que quantidades maiores de alcool costumam implicar mais qualidade.

Vamos fazer o mesmo entre densidade e qualidade:

```{r echo=FALSE}
p1 <- ggplot(aes(x = density, y = quality), data = wineData) +
  geom_point(alpha = 1/10, position = position_jitter(width = 0.002, height = 0.3)) +
  xlim(quantile(wineData$density, 0.01), quantile(wineData$density, 0.99)) +
  geom_smooth(method = 'lm', color = 'red') +
  annotate(x=.991, y=2, 
         label=paste("Corr:", round(cor(wineData$density, wineData$quality), 3)), 
         geom="text", size=5)

wineData$density.category = cut(wineData$density, 
                   breaks=c(-Inf, 0.9900, 0.9930, 0.9960, 0.9990, Inf), 
                   labels=c("very low", "low", "middle", "high", "very high"))

p2 <- qplot(x = density.category, y = quality, data = wineData,
      geom = 'boxplot') + coord_cartesian(ylim = c(4, 8))

by(wineData$quality, wineData$density.category, summary)

grid.arrange(p1, p2, ncol=2)
```
Podemos observar que quantidades maiores de densidade costumam implicar mais qualidade.

# Análise Bivariada

### Discuta sobre alguns dos relacionamentos observados nesta parte da investigação. Como os atributos de interesse variaram no conjunto de dados?

Vamos discutir as seguintes relações:

1. As duas correlaçoes mais fortes:
- Açúcar residual e densidade (0.839)
- Densidade e álcool (-0.78)

2. As duas correlaçoes mais importantes para a qualidade do vinho:
- Álcool e qualidade (0.436)
- Densidade e qualidade (-0.307)

1.1. Açúcar residual x densidade
Nota-se uma correlação positiva de 0.839. Dado que densidade = massa / volume, a quantidade mais elevada de açúcar pode ter efeito de aumentar a massa do vinho proporcionalmente mais do que aumenta o volume, provocando uma tendência de aumentar a densidade.

1.2. Densidade x álcool
Nota-se correlação negativa de magnitude 0.78. Razoável, haja vista a densidade do álcool (789 kg/m³) ser menor que a da água (997 kg/m³), valores extraídos da wikipedia em 13/08/2019. Valores mais elevados de álcool portanto devem influenciar negativamente na densidade.

2.1. Álcool x qualidade
Nota-se uma correlação positiva de 0.436.
Dividindo os vinhos em categorias quanto ä quantidade de álcool, e plotando o gráfico de dispersão, notamos que quanto mais álcool, maior tende a ser a qualidade percebida do vinho.

2.2 Densidade e qualidade
Nota-se uma correlação negativa de magnitude 0.307. Pelo gráfico de dispersão perceboms a relação decrescente entre aumento de densidade e redução da qualidade.

Obs.: Juntando-se as relações 1.2, 2.1 e 2.2, pode-se observar que talvez um dos fatores — alcool e densidade — tenham grande influência um no outro, e portanto não tenha influência significativa na qualidade do vinho! Por se tratar de uma bebida alcóolica, e também pela diferença de densidade entre água e álcool, eu arriscaria o palpite de que o álcool influencia mais a qualidade do produto do que a densidade, já que a densidade sofre grande influência da quantidade de álcool.


### Você observou algum relacionamento interessante entre os outros atributos (os que não são de interesse)?
Além dos relacionamentos discutidos acima, foram encontradas algumas outras correlações (todas as maiores que 0.3 estão listadas no início dos gráficos bivariados, e todas as relações estão calculadas na matris de dispersão apresentada). Uma interessante é a correlação negativa entre ph e acidez fixa (-0.426). O que pode ser considerado uma relação esperada, haja vista o pH ser um indicador químico de acidez, menor pH indicando maior acidez da mistura.

### Qual foi o relacionamento mais forte encontrado?
O relacionamento mais forte encontrado foi entre Açúcar residual e densidade, discutido acima.


# Seção de Gráficos Multivariados

Vamos criar a coluna bestquality na Tabela. Essa coluna armazena o valor 1 se a qualidade do vvinho for 7 ou 8, 0 caso contrário.
```{r echo=FALSE, Multivariate_Plots}
wineData$bestquality <- ifelse(wineData$quality>7, 1, 0)
```

```{r echo=FALSE}
ggplot(aes(x = pH, y = quality), data = wineData) +
  geom_point(aes(color = wineData$alcohol), position = position_jitter()) +
  xlab(aes(title = "pH"))  +
  ylab(aes(title = "Fator de qualidade"))
```
Esse gráfico nos mostra que há uma relação entre a qualidade, o pH e à quantidade de álcool Qualidades superiores geralmente são alcançadas com mais álcool, pH um pouco maior. A maior presença de pontos azuis claros na parte de cima são evidência da relaçao entre álcool e qualiadde. Além disso, os pontos azuis claros estão um pouco mais ao centro quando se olha na horizontal, evidenciando essa região (pH entre 3.1 e 3.3) como sendo maisdeterminante. A relação, contudo, é fraca.

```{r echo=FALSE}
ggplot(aes(x = alcohol, y = quality), data = wineData) +
  geom_point(aes(color = wineData$citric.acid), position = position_jitter()) +
  xlab(aes(title = "Álcool (% volume)"))  +
  ylab(aes(title = "Fator de qualidade")) +
  scale_colour_gradientn(colours=c("red","blue","black"), name = "Ácido cítrico")
```
```{r echo=FALSE}
ggplot(aes(x = alcohol.category, y = quality), data = wineData) +
  geom_point(aes(color = wineData$citric.acid), position = position_jitter()) +
  xlab(aes(title = "Álcool (categoria)"))  +
  ylab(aes(title = "Fator de qualidade")) +
  scale_colour_gradient(low = "orange", high = "black", name = 'Ácido cítrico')
```
Os gráficos acima tentam relacionar álcool à qualidade e ao ácido cítrico. Aparentemente o ácido cítrico tem pouca influência, comparado ao álcool. Neste último pode-se verificar pontos pretos em diversos locais do gráfico, bem como pontos alaranjados mais claros e mais escuros, aparentemente de forma caótica. O mesmo se verifica com os pontos coloridos do gráfico de cima.

```{r echo=FALSE}
ggplot(aes(x = alcohol, y = residual.sugar), data = wineData) +
  geom_point(aes(color = as.factor(wineData$bestquality))) + ylim(0, 20) +
  xlab(aes(title = "Álcool (% volume)"))  +
  ylab(aes(title = "Açúcar residual (g/L)")) +
  scale_colour_discrete(name = "Qualidade", labels=c("Até 7","8 ou 9"))
```
Comprova-se acima novamente a influência de mais álcool, pouca influência do açúcar residual.

```{r echo=FALSE}
ggplot(aes(x = total.sulfur.dioxide, y = alcohol), data = wineData) +
  geom_point(aes(color = as.factor(wineData$bestquality)), position = position_jitter()) +
  xlab(aes(title = "Dióxido de enxofre total (g/L)"))  +
  ylab(aes(title = "Álcool (% volume)")) +
  xlim(50, 250) +
  scale_colour_discrete(name = "Qualidade", labels=c("Até 7","8 ou 9"))
```

Realmente nota-se que vinhos de maior qualidade São mais frequentes entre aqueles com mais álcool (pontos azuis claros aumentam quando olhamos mais para cima do gráfico). E vinhos de menor qualidade são mais numerosos entre vinhos com menos álcool (pontos azuis escuros concentram-se mais na parte de baixo). Menor influência para o fator dióxido de enxofre total.

# Análise Multivariada

### Discuta sobre os relacionamentos observados nesta parte da investigação. Quais atributos que fortaleceram os demais na observação das variáveis de interesse?
Nesta parte da investigação, mantivemos a hipótese de que o álcool é um dos principais fatores responsáveis pela qualidade. O pH também tem influência, porem menos que o álcool. Outros fatores (como o ácido cítrico) geralmente pouco influenciam quando analisados em conjunto.

### Interações surpreendentes e/ou interessantes foram encontradas entre os atributos?
Aparentemente alguns dos atributos parecem não ter grande influência na qualidade. O ácido cítrico, por exemplo, mostrado nos gráficos acima, não mostra grande influência nem combinado com quantidade maior de álcool.

### OPCIONAL: Modelos foram criados usando este conjunto de dados? Discuta sobre os pontos fortes e as limitações do seu modelo.

------

# Gráficos Finais e Sumário

### Primeiro Gráfico
```{r echo=FALSE, Plot_One}
ggplot(aes(x = quality, y = alcohol), data = wineData) +
  geom_point(alpha = 1/10, position = position_jitter(width = 0.15, height = 0.15)) +
  ylab(aes(title = "Álcool (% volume)")) +
  xlab(aes(title = "Fator de Qualidade"))  +
  xlim(3,9) +
  geom_smooth(method = 'lm', color = 'red') +
  annotate(x=9.5, y=9, 
         label=paste("Corr:", round(cor(wineData$alcohol, wineData$quality), 3)), 
         geom="text", size=5) +
  labs(title = "Influência do álcool no fator de qualidade")
```

### Descrição do Primeiro Gráfico
Relação de correlação positivamente orientada entre álcool e a qualidade do vinho. O álcool provou ser o fator com mais influência na determinação da qualidade do Vinho. Note que mais álcool se correlaciona a vinhos melhores.

### Segundo Gráfico
```{r echo=FALSE, Plot_Two}
ggplot(aes(x = citric.acid, y = free.sulfur.dioxide), data = wineData) +
  geom_point(aes(color = as.factor(wineData$bestquality)), position = position_jitter()) +
  xlab(aes(title = "Ácido cítrico (g/L)")) +
  ylab(aes(title = "Dióxido de enxofre livre (g/L)")) +
  xlim(0, 0.6) +ylim(0, 90) +
  scale_colour_discrete(name = "Qualidade", labels=c("Até 7","8 ou 9")) +
  labs(title = "Baixa correlação entre Dióxido de enxofre e Ácido cítrico para a Qualidade")
```

### Descrição do Segundo Gráfico
Gráfico mostrando a baixa correlação entre ácido cítrico e dióxido de enxofre livre para a determinação da qualidade. Note a quantidade de pontos azuis claros distribuídos de forma aparentemente caótica pelo gráfico.

### Terceiro Gráfico
```{r echo=FALSE, Plot_Three}
ggplot(aes(x = alcohol, y = density), data = wineData) +
  geom_point(aes(color = as.factor(wineData$bestquality)), stat = 'summary') +
  xlab(aes(title = "Álcool (% volume)")) +
  ylab(aes(title = "Densidade (g/cm^3)")) +
  scale_colour_discrete(name = "Qualidade", labels=c("Até 7","8 ou 9")) +
  ylim(0.99, 1.002) +
  geom_smooth(method = 'lm', color = 'red') +
  annotate(x=12, y=1.001, 
         label=paste("Corr:", round(cor(wineData$alcohol, wineData$density), 3)), 
         geom="text", size=5) +
  theme(legend.position="bottom") +
  labs(title = "Correlação entre Densidade e Álcool")
```

### Descrição do Terceiro Gráfico
Correlação negativa entre densidade e alcohol (já esperada, conforme discutimos na análise bivariada). Evidenciamos também maior concentração de pontos azuis (vinhos melhores) em mais baixas densidades e maiores volumes alcoólicos.
------

# Reflexão
Durante a exploração dos dados, foi bastante rápido e evidente que o álcool se tratava do fator mais importante para determinação da qualidade. Já no histograma dividido pela qualidade (gráficos univariados) foi possível notar que a distribuição parece deslocar para a direita na medida em que passamos a analisar maior qualidade, indicando uma correlação positiva. A análise bivariada confirmou essa relação, enquanto a matriz de dispersão provou que realmente era a maior das correlações.

Com excessão do álcool e da densidade, foi difícil procurar por outras relações. Tentei vários gráficos procurando influência forte de outros fatores (alguns estão na seção de gráficos multivariados), mas a distribuição de vinhos pela qualidade parecia caótica. Concluí, portanto, que realmente a maioria desses fatores tem relevãncia baixa.

# Algumas referências
https://www.rdocumentation.org/packages/GGally/versions/1.4.0/topics/ggpairs

http://environmentalcomputing.net/plotting-with-ggplot-colours-and-symbols/

https://ggobi.github.io/ggally/rd.html#gglegend

https://stackoverflow.com/questions/47969912/generalised-matrix-scatterplots-in-ggplot2

Other Stackoverflow questions

http://sape.inf.usi.ch/quick-reference/ggplot2/colour

https://www.datanovia.com/en/blog/ggplot-colors-best-tricks-you-will-love/

https://ggplot2.tidyverse.org/reference/scale_gradient.html

http://www.cookbook-r.com/Graphs/Colors_(ggplot2)/

https://www.datanovia.com/en/blog/ggplot-title-subtitle-and-caption/